臺灣高雄地方法院刑事判決　　　　　　　 94年度訴字第401號
公　訴　人　臺灣高雄地方法院檢察署檢察官
被　　　告　乙○○
選任辯護人　洪士宏律師
　　　　　　林易玫律師
上列被告因違反毒品危害防制條例案件，經檢察官提起公訴（93
年度偵字第25408 號），本院判決如下：
    主  文
乙○○持有第二級毒品，累犯，處有期徒刑貳年肆月。扣案之甲
基安非他命壹包（含包裝袋，驗前毛重陸柒參點參公克，驗後毛
重陸柒參點貳公克）沒收銷燬之。
    事  實
一、乙○○前因違反肅清煙毒條例、麻醉藥品管理條例、槍砲彈
    藥刀械管制條例及偽造文書等案件，經法院分別判處有期徒
    刑及定應執行刑3 年8 月、2 年、3 月，嗣經定應執行有期
    徒刑5 年10月，復於87年1 月13日因縮短刑期假釋出監，嗣
    經撤銷假釋入監執行殘刑，甫於91年1 月26日縮短刑期執畢
    （縮刑期滿日為同年月24日）出監。竟不知悔改，明知甲基
    安非他命係毒品危害防制條例列管之第二級毒品，不得非法
    持有，竟於93年12月18日某時，在高雄縣鳳山市衛武營後方
    ，自某姓名年籍不詳，綽號「阿生」之男子，以新臺幣23
    萬元之代價，購買甲基安非他命1 包673.3 公克，置於其所
    騎乘之車牌號碼ＵＭＮ─160 號機車置物箱，以此方法非法
    持有第二級毒品甲基安非他命，嗣於同日下午4 時30分許，
    為警在高雄縣鳳山市○○路與大明路口查獲，並自前開機車
    置物箱內扣得甲基安非他命673.3 公克。
二、案經高雄縣政府警察局鳳山分局報請臺灣高雄地方法院檢察
    署檢察官偵查起訴。
    理  由
一、被告乙○○持有第二級毒品甲基安非他命1 包673.3 公克等
    情，業據被告於偵訊及本院審理中坦承不諱，且有扣案之晶
    體1 包在卷足稽，而該扣案之晶體1 包經送高雄醫學大學附
    設中和紀念醫院檢驗結果，呈甲基安非他命陽性反應（驗前
    毛重673.3 公克，驗後毛重673.2 公克），此有高雄醫學大
    學附設中和紀念醫院94年1 月25日報告編號0000 -000 號檢
    驗報告1 紙在卷足憑，被告之任意性自白應與事實相同，本
    案事證明確，被告持有第二級毒品之犯行實堪認定。至被告
    聲請傳訊復捨棄傳訊之證人甲○○，因事證已臻明確，又別
    無刑事訴訟法第163 條第2 項但書情事，因認無傳訊必要，
    附此敘明。
二、查甲基安他命為毒品危害防制條例第2 條第2 項第2 款規定
    之第二級毒品，故核被告所為，係犯毒品危害防制條例第11
    條第2 項之持有第二級毒品罪。公訴人認被告構成同條例第
    4 條第2 項之販賣第二級毒品罪，嗣當庭變更為同條例第5
    條第2 項之意圖販賣而持有第二級毒品罪，尚有未洽（詳見
    後述），惟因意圖販賣而持有第二級毒品罪與持有第二級毒
    品罪間，具高低度之吸收關係，是就起訴意圖販賣而持有第
    二級毒品部分而以持有論罪，僅係犯罪事實之一部減縮，尚
    無變更起訴法條之問題（最高法院80年度臺上字第2703號判
    決參照），附此敘明。又被告雖以所持有之第二級毒品甲基
    安非他命係供己施用，所犯持有第二級毒品甲基安非他命罪
    應為施用第二級毒品甲基安非他命罪所吸收云云置辯。惟查
    ，被告業於本案警詢、偵訊及臺灣高雄地方法院檢察署94年
    度毒偵字第30號偵查中，均否認施用第二級毒品甲基安非他
    命犯行，此有被告93年12月18日警詢筆錄、93年12月19日偵
    訊筆錄附臺灣高雄地方法院檢察署93年度毒偵字第25408 號
    偵查卷宗可稽，且被告為警查獲當日經警採集尿液送驗，雖
    高雄縣政府衛生局以免疫學分析法、TOXI-LAB方法初步檢驗
    結果，呈甲基安非他命陽性反應，有該局93年12月30日93煙
    檢字第3055號煙毒尿液檢驗成績書1 紙在卷可稽，惟經臺灣
    高雄地方法院檢察署將該尿液檢體送由高雄醫學大學附設中
    和紀念醫院以較精確之氣相層析質譜儀法 (GC/MS)複驗結果
    ，呈安非他命、甲基安非他命陰性反應，有該院94年2 月22
    日報告編號0000-000濫用藥物尿液檢驗報告1 紙附臺灣高雄
    地方法院檢察署94年度毒偵字第30號偵查卷宗可證，應以後
    者之檢驗結果較前者精確，足證被告於查獲當日採尿前回溯
    24 小 時內，並未施用任何毒品，被告此部份犯行並經臺灣
    高雄地方法院檢察署檢察官於94年3 月4 日以94年度毒偵字
    第30 號 為不起訴處分確定，有該不起訴處分書1 份附卷可
    參。是被告雖素有毒癮，並屢因施用毒品獲判罪刑，入監服
    刑，惟其自91年1 月26日出監起至93年間，既未施用毒品，
    此有臺灣高等法院前案紀錄表1 份可考，足認被告於本院審
    理中自承因施用第二級毒品甲基安非他命而持有第二級毒品
    甲基安非他命犯行云云，與事實有違，不能採信。從而，被
    告所涉施用第二級毒品甲基安非他命罪嫌部分既獲不起訴處
    分，且查無施用第二級毒品甲基安非他命之事證，其持有甲
    基安非他命之行為自不能被吸收而不予論處，並此敘明。又
    持有毒品達一定數量者，加重其刑至2 分之1 ，其標準由行
    政院定之，毒品危害防制條例第11條第4 項定有明文。而行
    政院於93年1 月9 日發布施行「轉讓持有毒品加重其刑之數
    量標準」，依該標準第2 條第1 項規定「持有毒品達一定數
    量者，加重其刑至二分之一，其標準如下：二、第二級毒品
    ：淨重十公克以上。」，本案被告所持有之甲基安非他命驗
    前毛重673.3 公克，驗後毛重673.2 公克，已如前述，已達
    上揭標準所定加重其刑之數量，應依法加重其刑。另被告前
    因違反肅清煙毒條例、麻藥管理條例、槍砲彈藥刀械管制條
    例及偽造文書等案件，經法院分別判處有期徒刑及定應執行
    刑3 年8 月、2 年、3 月，嗣經定應執行有期徒刑5 年10月
    ，復於87年1 月13日因縮短刑期假釋出監，嗣經撤銷假釋，
    甫於91年1 月26日縮短刑期執畢（縮刑期滿日為同年月24日
    ）出監，此有臺灣高等法院被告前案紀錄表1 份在卷足參，
    其於有期徒刑執行完畢後5 年內再犯有期徒刑以上之本罪，
    為累犯，應依法加重其刑，並遞加之。爰審酌被告雖於偵查
    及本院審理中坦承犯行，犯後態度尚佳，惟被告明知施用毒
    品危害自己健康甚大，竟一次購入673. 3公克之毒品，數量
    龐大，危害至深，及其生活狀況、智識程度等一切情狀，量
    處如主文所示之刑。扣案之第二級毒品甲基安非他命1 包（
    驗前毛重673. 3公克，驗後毛重673.2）， 為查獲之毒品，
    又上開包裝袋因包覆甲基安非他命，衡情顯難與毒品完全析
    離，均應依毒品危害防制條例第18條第1 項前段之規定沒收
    銷燬之；至因鑑驗耗盡之甲基安非他命既已滅失，自無庸再
    為沒收銷燬之諭知，併此敘明。
三、公訴意旨另以被告持有上開第二級毒品甲基安非他命係基於
    意圖營利之販賣意圖，而涉犯毒品危害防制條例第5 條第2
    項之意圖販賣持有第二級毒品罪嫌，然查：
（一）按犯罪事實應依證據認定之，無證據不得認定犯罪事實；
      不能證明被告犯罪者，應諭知無罪之判決，刑事訴訟法第
      154 條第2 項、第301 條第1 項分別定有明文。又事實之
      認定，應憑證據，如未能發現相當證據，或證據不足以證
      明，自不能以推測或擬制之方法，為裁判基礎；且認定犯
      罪事實所憑之證據，雖不以直接證據為限，間接證據亦包
      括在內，然而無論直接證據或間接證據，其為訴訟上之證
      明，須於通常一般之人均不致有所懷疑，而得確信其為真
      實之程度者，始得據為有罪之認定，倘其證明尚未達到此
      一程度，而有合理之懷疑存在而無從使事實審法院得有罪
      之確信時，即應由法院為諭知被告無罪之判決，有最高法
      院40年臺上字第86號判例、76年臺上字第4986號判例可資
      參照。另查所謂意圖販賣而持有毒品，係指行為人以意圖
      販賣營利以外之原因而持有毒品，其後始起意營利販賣者
      （例如因為他人之贈與或寄藏而持有，嗣後始起意為販賣
      者而言），最高法院92年臺上字第67號判決著有明文。
（二）公訴人認被告涉有前開犯行，無非以被告之供述、搜索扣
      押筆錄1 份、照片2 張、扣押物品目錄表、高雄醫學大學
      附設中和紀念醫院檢驗報告、扣案甲基安非他命673.3 公
      克及扣案之毒品數量龐大等為其論據。
（三）惟查，被告於警詢、偵查及本院審理中均堅決否認持有扣
      案甲基安非他命，具有營利之販賣意圖，並辯稱：其係因
      本身施用毒品，甫因賭博贏得大筆金錢，而「阿生」又賣
      得很便宜，故購買673.3 公克甲基安非他命供己施用等語
      。就公訴人據以偵查起訴之證據觀之，實難僅憑扣案之甲
      基安非他命數量龐大及被告僅係臨時工，1 天工資僅1 千
      多元等項，即認定被告意圖販賣而持有扣案甲基安非他命
      ，公訴人復未舉證證明被告單純持有甲基安非他命之犯意
      ，於何時及為何變更為販賣之意圖而持有甲基安非他命，
      基於罪疑唯輕原則，仍有合理懷疑，無法形成被告主觀上
      起意販賣營利之確信，自難論以該等意圖販賣而持有第二
      級毒品罪名。公訴意旨認被告意圖販賣而持有第二級毒品
      行徑，容有速斷，惟公訴人所指意圖販賣而持有第二級毒
      品之犯行與前揭本院論罪科刑之犯行有高低度吸收之實質
      上一罪關係，是本院不另為無罪之諭知。
據上論斷，應依刑事訴訟法第299 條第1 項前段，毒品危害防制
條例第11條第2 項、第4 項、第18條第1 項前段，刑法第11條前
段、第47條，轉讓持有毒品加重其刑之數量標準第2 條第1 項第
2款，判決如主文。
本案經檢察官丙○○到庭執行職務。
中　　華　　民　　國　　94　　年　　10　　月　 26   　日
                  刑事第九庭審判長法　官  張世賢
                                  法  官  王啟明
                                  法  官  謝梨敏
以上正本，係照原本作成，證明與原本無異。
如不服本判決，應於送達後10日內，向本院提出上訴狀。
中　　華　　民　　國　　94　　年　　10　　月　　26　　日
                                  書記官  林志衡
附錄本判決論罪之法條：
毒品危害防制條例第11條
持有第一級毒品者，處三年以下有期徒刑、拘役或新臺幣五萬元
以下罰金。
持有第二級毒品者，處二年以下有期徒刑、拘役或新臺幣三萬元
以下罰金。
持有專供製造或施用第一、二級毒品之器具者，處一年以下有期
徒刑、拘役或新臺幣一萬元以下罰金。
持有毒品達一定數量者，加重其刑至二分之一，其標準由行政院
定之。
